臺灣桃園地方法院民事簡易判決
110年度桃簡字第766號
原      告  黃茂林
被      告  余家豪


上列當事人間請求侵權行為損害賠償事件，原告提起刑事附帶民
事訴訟，經本院刑事庭以108年度審交附民字第35號裁定移送前
來，本院於民國110年12月23日言詞辯論終結，判決如下：
    主    文
被告應給付原告新臺幣189,000元，及自民國108年2月11日起至
清償日止，按年息5％計算之利息。
原告其餘之訴駁回。
訴訟費用由被告負擔20％，餘由原告負擔。
本判決第1項得假執行。
原告其餘假執行之聲請駁回。 
    事實及理由
壹、程序方面：
    被告經合法通知，未於言詞辯論期日到場，核無民事訴訟法
    第386條各款所列情形，爰依原告之聲請，由其一造辯論而
    為判決。
貳、實體方面：
一、原告主張：被告於民國106年7月26日上午11時32分許，駕駛
    車牌號碼0000-00號自用小客貨車（下稱肇事車輛），沿桃
    園市龜山區自強北路往光峰路方向行駛，行經自強北路與自
    強北路17巷設有閃光黃燈號誌之路口時，疏未注意車前狀況
    且未減速慢行，適原告駕駛其所有之車牌號碼0000-00號自
    用小客車（下稱系爭車輛），沿自強北路17巷往自強北路方
    向行駛而至，2車遂發生碰撞，致系爭車輛嚴重受損（下稱
    系爭事故）。原告嗣因無力負擔修復費用已將系爭車輛轉賣
    ，故以系爭車輛購買時價格新臺幣（下同）1,260,000元扣
    除賣價320,000元，被告尚應賠償940,000元。為此，爰依侵
    權行為之法律關係，提起本件訴訟等語。並聲明：㈠被告應
    給付原告940,000元，及自起訴狀繕本送達翌日起至清償日
    止，按年息5％計算之利息。㈡願供擔保請准宣告假執行。
二、被告經合法通知，未於言詞辯論期日到場，惟據其提出書狀
    陳述略以：原告非車主應提出債權讓與同意書，又系爭車輛
    於系爭事故發生時僅有車頭燈、保險桿受損及部分板金凹陷
    ，原告卻請求系爭車輛買賣價差，此計價方式令人難以信服
    。又系爭車輛為102年出廠，按車輛領牌歷史得知系爭車輛
    經歷多位車主，一般市面購買2手車甚或多手車，車價皆會
    因每次車輛易主而價跌，且頭2位車主皆為租賃公司之租賃
    車，價格更會接近腰斬，故系爭車輛實際購入價額應遠低於
    原告所稱之1,260,000元，或鑑價公會未看見實車僅以市價
    估值之950,000元，請法院考量被告之過失及該負責承擔之
    金額和責任比例等語。
三、得心證之理由：
  ㈠被告應負侵權行為賠償責任：
　⒈按因故意或過失，不法侵害他人之權利者，負損害賠償責任
    ；汽車、機車或其他非依軌道行駛之動力車輛，在使用中加
    損害於他人者，駕駛人應賠償因此所生之損害，民法第184
    條第1項前段、第191條之2前段分別定有明文。次按汽車行
    駛時，駕駛人應注意車前狀況，道路交通安全規則第94條第
    3項前段亦有明定。再按特種閃光號誌中，閃光黃燈表示「
    警告」，車輛應減速接近，注意安全，小心通過，此觀道路
    交通標誌標線號誌設置規則第211條第1項第1款自明。
　⒉經查，原告主張被告於上開時間、地點駕駛肇事車輛，行經
    閃光黃燈號誌正常運作交岔路口，未減速慢行且未充分注意
    車前狀況，致碰撞系爭車輛等情，業據提出汽車買賣定型化
    合約書等件為證（見本院卷第17至18頁），經本院職權調取
    本院107年度審交訴字第258號刑事案件卷宗核閱無訛，且為
    被告所不爭執，堪信原告之主張為真實。則被告就系爭事故
    之發生為有過失乙節，應可認定，原告請求被告負損害賠償
    責任，自屬有據。
  ㈡系爭車輛交易價值貶損之損失：
　⒈按損害賠償之目的在於填補所生之損害，其應回復者，並非
    「原有狀態」，而係損害事故發生前之「應有狀態」，應將
    事故發生後之變動狀況悉數考慮在內。故於物被毀損時，被
    害人除得請求修補或賠償修復費用，以填補技術性貶值之損
    失而回復物之物理性原狀外，就其物因毀損所減少之交易價
    值，亦得請求賠償，以填補交易性貶值之損失而回復物之價
    值性原狀（最高法院101年度台上字第88號、106年度台上字
    第2099號判決意旨參照）。再者，車輛被毀損後，縱經修復
    完成，在交易市場上仍通常被歸類為事故車輛，非一般人所
    樂意購買，是與市場上同款未曾發生事故之車輛相較，其交
    易價額難免有所落差，堪認被害人因而受有車輛交易價值貶
    損之損失，故物被毀損時，被害人如能證明其物因毀損所生
    之交易上貶損，仍得請求賠償。
　⒉經查，原告主張其於106年4月28日以1,260,000元購入系爭車
    輛，於系爭事故發生後將系爭車輛以320,000元出售，其交
    易價值減損940,000元一情，業據其提出汽車買賣定型化合
    約書為證（見本院卷第17至18頁），且經本院向交通部公路
    總局新竹區監理所桃園監理站查詢，原告於系爭事故發生時
    確為系爭車輛所有人，有汽車車主歷史查詢可稽（見個資卷
    ），然系爭車輛於系爭事故當時，在車況正常保養情形良好
    下，市場交易價格為950,000元乙節，有本院依原告聲請送
    由桃園市汽車商業同業公會鑑定之鑑價證明書可稽（見本院
    卷第50頁），本院審以該機關為一中立專業之單位，其已明
    確回覆系爭車輛事故前同款車輛之車價，應得認定系爭車輛
    事故前之市價約為950,000元無訛，又扣除原告將系爭車輛
    出售所得價金320,000元，足認原告於系爭車輛仍有630,000
    元之價值損失。
　⒊被告固以系爭車輛實際購入價額應遠低於原告所稱之1,260,0
    00元，或鑑價公會未看見實車僅以市價估值之950,000元等
    語。惟被告既未能具體指摘並舉證證明桃園市汽車商業同業
    公會所認定之車價有何與事實背離而無從採信之處，則其仍
    泛以前詞為辯，委屬無稽。
  ㈢原告就系爭事故之發生與有過失：
　⒈按損害之發生或擴大，被害人或其代理人或使用人與有過失
    者，法院得減輕賠償金額，或免除之，民法第217條第1 項
    、第3項定有明文。又特種閃光號誌中，閃光紅燈表示「停
    車再開」，車輛應減速接近，先停止於交岔路口前，讓幹道
    車優先通行後認為安全時，方得續行，道路交通標誌標線號
    誌設置規則第211條第1項第2款亦有明定。
　⒉經查，本件被告有未依閃光黃燈號誌指示減速慢行及未注意
    車前狀況之過失，固如上述；惟原告於事發時亦有未注意車
    前狀況，及行經閃光紅燈號誌路口時未先停等再開之過失，
    有臺灣桃園地方檢察署106年度偵字第25081號卷宗內所附之
    道路交通事故現場圖、現場照片（見偵卷第14、20頁）及職
    務報告在卷可稽（見本院107年度審交訴字第258號卷一第26
    5至267頁），堪認原告上開行為，同為系爭事故之肇事原因
    ，為與有過失。本院審酌雙方車輛肇事情節、過失程度等各
    情，認被告就系爭事故應負30％責任為公允。準此，原告得
    請求被告賠償之金額應為189,000元（計算式：630,000元×3
    0％＝189,000元）。
四、末按給付無確定期限者，債務人於債權人得請求給付時，經
    其催告而未為給付，自受催告時起，負遲延責任。其經債權
    人起訴而送達訴狀，或依督促程序送達支付命令，或為其他
    相類之行為者，與催告有同一之效力；又遲延之債務，以支
    付金錢為標的者，債權人得請求依法定利率計算之遲延利息
    ；而應付利息之債務，其利率未經約定，亦無法律可據者，
    週年利率為5％，民法第229條第2項、第233條第1項前段及第
    203條分別定有明文。本件原告對被告之損害賠償債權，係
    以支付金錢為標的，無確定期限，又未約定利息，則被告應
    自受催告時起，負遲延責任。是原告就上述得請求之金額，
    併請求自起訴狀繕本送達被告之翌日即108年2月11日起（於
    108年1月31日寄存於被告住所地之警察機關，依法於108年2
    月10日生送達效力，見附民卷第63頁）至清償日止，按年息
    5％計算之利息，洵為有據。
五、從而，原告依侵權行為之法律關係，請求被告給付如主文第
    1項所示，為有理由，應予准許，逾此部分，則無理由，應
    予駁回。
六、本件原告勝訴部分係依簡易程序所為被告敗訴之判決，爰依
    民事訴訟法第389條第1項第3款之規定，依職權宣告假執行
    。原告雖聲明願供擔保請准宣告假執行，惟本院既已職權宣
    告之，原告此部分聲請，核僅為促請本院職權發動，自無庸
    另為准駁之諭知。至原告敗訴部分，其假執行之聲請即因訴
    之駁回而失所依據，應併予駁回。
七、本件事證已臻明確，兩造其餘主張、陳述及所提之證據暨攻
    擊防禦方法，經本院斟酌後，核與判決結果不生影響，爰不
    逐一論述，併此敘明。
八、本件係由本院刑事庭移送民事庭之刑事附帶民事訴訟，依刑
    事訴訟法第504條第2項之規定，免納裁判費。惟原告於移送
    後追加請求系爭車輛交易價值貶損之損失，應徵收裁判費10
    ,240元，爰依民事訴訟法第79條之規定，諭知訴訟費用如主
    文第3項所示。
中　　華　　民　　國　　111 　年　　1 　　月　　7 　　日
                  桃園簡易庭  法  官  曾耀緯
以上為正本係照原本作成。
如不服本判決，應於送達後20日內，向本院提出上訴狀並表明上
訴理由，如於本判決宣示後送達前提起上訴者，應於判決送達後
20日內補提上訴理由書（須附繕本）。
如委任律師提起上訴者，應一併繳納上訴審裁判費。
中　　華　　民　　國　　111 　年　　1 　　月　　7 　　日
                              書記官  張俊睿